臺灣高等法院臺中分院刑事判決　　　100年度交上訴字第706號
上　訴　人
即　被　告　陳煥夫
上列上訴人因肇事逃逸案件，不服臺灣臺中地方法院100年度交
訴緝字第1號中華民國100年2月22日第一審判決（起訴案號：臺
灣臺中地方法院檢察署97年度偵緝字第1797號），提起上訴，本
院判決如下：
    主    文
上訴駁回。
    犯罪事實
一、陳煥夫自民國96年11月30日晚上9時許起至翌日（12月1日）
    0時許止，在臺中市○○路○段之晶華卡拉OK店內，飲用高粱
    酒後，已達不能安全駕駛動力交通工具之程度。且無駕駛執
    照，竟仍於同年12月1日0時許，騎乘車牌號碼KTX-376號重
    型機車自上址出發，欲前往購買檳榔。嗣於同日凌晨1時30
    分許，陳煥夫騎乘上開機車，原應注意汽（機）車駕駛人應
    注意車前狀況，並隨時採取必要之安全措施，且駕駛人駕駛
    汽（機）車在劃有分向限制線之路段，不得駛入來車之車道
    內，又飲用酒類後其吐氣所含酒精濃度超過每公升0.25毫克
    以上者不得駕車，且依當時天候晴，夜間有照明設備，路面
    無缺陷、無障礙物、視距良好等情況，又無不能注意之情事
    ，其竟酒後逆向駕駛上開機車，沿臺中市○○區○○路由交
    流道方向往松竹路路方向行進，行經臺中市○○區○○路與
    更生巷口即環中路一段1200號前時，適有歐秀琴騎乘車牌號
    碼VRG-015號（起訴書誤載為VGR-015號）輕型機車，自對向
    沿臺中市○○路由松竹路往交流道方向行駛，亦行經前揭地
    點。因陳煥夫駕駛機車有上開疏失，致其所駕駛之車牌號碼
    KTX-376號重型機車不慎與歐秀琴所騎乘之前揭輕型機車發
    生撞擊，陳煥夫人車倒地，且致歐秀琴因而受有右小指挫裂
    傷、右第5掌骨閉鎖性骨折、右小指近端指骨間關節開放性
    骨折等傷害（陳煥夫亦受有傷害）（陳煥夫上開酒後不能安
    全駕駛動力交通工具而駕駛罪及過失傷害罪部分，經原審分
    別判處有期徒刑二月、三月，如易科罰金，均以新臺幣一千
    元折算一日，後因未提起上訴而確定）。詎陳煥夫知悉肇事
    後，竟基於肇事致人傷害而逃逸之犯意，留下歐秀琴，逕自
    騎車逃離現場前往就醫，而並未留下察看歐秀琴之傷勢及報
    警救護。嗣歐秀琴前往臺中市○○區○○路72-42號之全民
    醫院就醫時，發現陳煥夫亦在該醫院就醫，乃報警查獲陳煥
    夫。經警於同日凌晨2時35分許，對陳煥夫為呼氣酒精濃度
    測試，其測試值為每公升0.96毫克，始查獲上情。
二、案經歐秀琴訴由臺灣臺中地方法院檢察署檢察官偵查起訴。
    理    由
一、證據能力之說明：
（一）按公務員職務上製作之紀錄文書、證明文書，及從事業務
      之人於業務上或通常業務過程所須製作之紀錄文書、證明
      文書，除顯有不可信之情況外，得為證據，刑事訴訟法第
      159條之4第1、2款定有明文。本案下述所使用之證人歐秀
      琴之全民醫院急診室專用病歷、診斷證明書，係屬從事業
      務之人於通常業務過程所為之紀錄文書，無偽造之動機，
      且查無其他顯然不可信之情況，依上揭條文規定，得作為
      證據。
（二）按刑事訴訟法第159條之5規定：「（第1項）被告以外之
      人於審判外之陳述，雖不符前四條之規定，而經當事人於
      審判程序同意作為證據，法院審酌該言詞陳述或書面陳述
      作成時之情況，認為適當者，亦得為證據。（第2項）當
      事人、代理人或辯護人於法院調查證據時，知有第一百五
      十九條第一項不得為證據之情形，而未於言詞辯論終結前
      聲明異議者，視為有前項之同意。」，其立法意旨在於傳
      聞證據未經當事人之反對詰問予以核實，原則上先予排除
      ，惟若當事人已放棄詰問或未聲明異議，基於證據資料愈
      豐富，愈有助於真實發現之理念，且強化言詞辯論原則，
      法院自可承認該傳聞證據例外擁有證據能力。經查，本案
      下列使用之道路交通事故現場圖、道路交通事故調查報告
      表(一)(二)各1份、車損照片9張，及證人歐秀琴於97年8月18
      日檢察事務官詢問時之陳述，性質上均屬傳聞證據，惟經
      檢察官、上訴人即被告陳煥夫（下稱被告）於本院準備程
      序時，表示對上開證據之證據能力不爭執，同意作為證據
      （見本院卷第38頁），又本院審酌上開書面陳述作成時之
      情況，查無其他不法之情狀，足認為得為本案之證據，依
      刑事訴訟法第159條之5之規定，有證據能力。
二、認定犯罪事實所憑之證據及理由：
    訊據被告固對其有於上揭時、地，與告訴人即證人歐秀琴騎
    乘之車牌號碼VRG-015號輕型機車發生撞擊，被告人車倒地
    ，且致證人歐秀琴因而受有右小指挫裂傷、右第5掌骨閉鎖
    性骨折、右小指近端指骨間關節開放性骨折等傷害之事實，
    供認不諱，但矢口否認有何肇事致人受傷而逃逸之故意，辯
    稱：其與歐秀琴相撞後，其跌倒在地，其朋友當時是在附近
    之檳榔店面，他看到其受傷，因其手受傷無法騎車，故由他
    載送其至醫院就醫，其就醫時遇到歐秀琴，她也知道其是被
    載送的，不是其自己騎走的云云。惟查：
（一）證人歐秀琴於本院審理時具結證稱：96年12月1日凌晨1時
      30分許，被告逆向騎車擦撞其騎乘之機車，導致其右手小
      指斷2節，被告撞到其之後，倒在地上，結果他爬起來，
      騎乘摩托車就馬上跑掉，後其騎車要走，當時其帶手套，
      發現手套濕濕的，才知道血流很多，後來去醫院縫合五針
      ，至於被告辯解當天他是讓他朋友載的部分，是只有被告
      一人騎乘機車，被告是自己騎車跑掉，沒有另外一個朋友
      載他走，這點其確定，被告是在肇事之後，自己騎車跑掉
      巷子裡面去，然後由他的朋友載送他去醫院等語（見本院
      卷第51至52頁）。另參酌被告於原審通緝到案接受訊問時
      ，就法院訊及：「你看到歐秀琴受傷，你也爬起來，你認
      為你無照駕駛，你就騎乘機車逃跑，也沒有報警，也沒有
      協助傷患送醫，你就離開現場。」之問題時，被告亦答稱
      「對」（見原審卷第23頁背面）。證人歐秀琴上開證言核
      與被告此部分之供述相符，足認被告辯稱：肇事後，其係
      經朋友載送至醫院就醫云云，並非事實，難以採信。又被
      告上開駕駛動力交通工具肇事，致證人歐秀琴因而受有右
      小指挫裂傷、右第5掌骨閉鎖性骨折、右小指近端指骨間
      關節開放性骨折等傷害，有證人歐秀琴之全民醫院急診室
      專用病歷、診斷證明書各1份附卷可證（見97年度偵緝字
      第1798號卷第12至14頁、第19頁），此外，並有道路交通
      事故現場圖、道路交通事故調查報告表(一)(二)各1份、車損
      照片9張附卷可稽（見警卷第10至12頁、第15至19頁）。
（二）證人歐秀琴雖於本院審理時曾證稱：被告不知道其有受傷
      ，反正他就是一爬起來就跑掉，其被撞到時沒有反應出來
      ，被告逆向騎很快往其之手撞上去，被告倒在地上滾好幾
      圈，其當時什麼話都沒有說云云（見本院卷第51頁背面至
      52頁），然其於檢察事務官97年8月18日詢問時陳稱：被
      告跟其擦撞時，他有看到其受傷手在痛，他就趕快騎車跑
      掉，他沒有跟別人一起騎車，只有他一個人等語（見97年
      度偵緝字第1798號卷第17頁），其於本院審理時亦證稱：
      該次偵訊筆錄記載是屬實等語（見本院卷第52頁），是證
      人歐秀琴於本院證稱被告不知悉其受傷云云，即與其於偵
      查中所述相左。本院參酌證人歐秀琴所受之傷害非屬輕微
      ，被告肇事後人車倒地，自己亦受有傷害，足見當時兩車
      當時碰撞之力道非小，衡諸常情，一般人遇此情形，當可
      知悉對方亦會受有傷害，證人歐秀琴於本院審理時有關此
      部分之證言，應係事隔久遠致記憶模糊，且係出於個人想
      像之言。被告於肇事時，依客觀情狀觀之，足可認定其已
      明知證人歐秀琴受有傷害，被告本應停車留在現場察看並
      等候處理，或採取必要之救護，或者因其本身亦有受傷，
      可留下正確聯絡資料以供日後聯繫，但被告卻均未依此而
      為，是其有肇事逃逸之故意甚明。
（三）綜上所述，本件事證明確，被告上開辯詞，顯係事後卸責
      之詞，不足採信，被告肇事逃逸之犯行，洵堪認定。
三、論罪科刑之理由：
（一）核被告所為，係犯刑法第185條之4之肇事致人傷害逃逸罪
      。
（二）被告並無駕駛執照一節，業據被告供承在卷（見警卷第4
      頁），並有記載違規事實為無照駕駛之舉發違反道路交通
      管理事件通知單1紙在卷可佐（見警卷第23頁）。按道路
      交通管理處罰條例第86條第1項加重其刑至二分之一之規
      定，法條既明定汽車駕駛人於一定違規之情形（如無駕駛
      執照駕車，酒醉駕車）駕駛汽車致人傷亡，依法應負刑事
      責任時，始有適用，換言之，係肇事者在一定之違規情形
      下依法應負過失致人於死或過失傷害之刑事責任時，始有
      適用，而刑法第185條之4，駕駛動力交通工具肇事，致人
      死傷而逃逸者之罪，其立法意旨係對一般動力交通工具駕
      駛人肇事致人死傷而逃逸之處罰，旨在懲罰肇事逃逸，自
      無上開道路交通處罰條例第86條第1項之適用（參照最高
      法院92年度臺非字第60號刑事判決要旨）。是被告所犯肇
      事致人傷害逃逸罪，並無道路交通處罰條例第86條第1項
      之適用，併予敘明。
（三）原審法院因認被告肇事致人傷害逃逸之罪證明確，適用刑
      法第185條之4、第41條第1項前段之規定，量處被告有期
      徒刑六月，如易科罰金，以新臺幣一千元折算一日（因被
      告於原審準備程序中就被訴事實為有罪之陳述，而依刑事
      訴訟法第273條之1規定，經合議庭裁定由受命法官獨任進
      行簡式審判程序，及依刑事訴訟法第310條之2規定，準用
      同法第454條有關簡易判決製作之規定，原審判決因而未
      敘明「科刑時就刑法第57條或第58條規定事項所審酌之情
      形」〔見同法第310條第3款〕），本院審酌被告於駕車肇
      事造成證人歐秀琴受傷後，未下車察看證人歐秀琴之傷勢
      ，亦未呼叫救護車或停留現場協助患，隨即駕車逃逸，所
      生危害之情節非輕，又其犯後先則承認肇事逃逸之犯行，
      後又於本院審理時矢口否認，且未與證人歐秀琴達成和解
      ，賠償其所稱之損害，然念及其並無科刑之犯罪紀錄，有
      臺灣高等法院被告前案紀錄表1份在卷足按，是其素行尚
      可，又其為國中畢業（見警卷第3頁），是智識程度非高
      等一切情狀，認原審之量刑應屬適當。是核原審就肇事逃
      逸部分，其認事用法均無違誤，量刑亦屬妥適，應予維持
      ，被告上訴否認有肇事逃逸云云，未提出任何有利之事證
      ，其上訴為無理由（詳如前述），應予以駁回。
據上論斷，應依刑事訴訟法第368條，判決如主文。
本案經檢察官陳惠珠到庭執行職務。
中    華    民    國   100    年    6     月    29    日
            刑事第十二法庭  審判長法  官  康  應  龍
                                  法  官  黃  家  慧
                                  法  官  楊  真  明
以上正本證明與原本無異。
如不服本判決應於收受送達後10日內向本院提出上訴書狀，其未
敘述上訴理由者，並得於提起上訴後10日內向本院補提理由書狀
（均須按他造當事人之人數附繕本）「切勿逕送上級法院」。
                                  書記官  李  淑  芬
中    華    民    國   100    年    6     月    29    日
附錄本判決論罪科刑法條
中華民國刑法第185條之4：
  駕駛動力交通工具肇事，致人死傷而逃逸者，處6月以上5年以
  下有期徒刑。